【裁判字號】    95,訴,1985
【裁判日期】    950721
【裁判案由】    清償借款
【裁判全文】
臺灣高雄地方法院民事判決              95年度訴字第1985號
原      告  台灣土地銀行股份有限公司
法定代理人  乙○○
訴訟代理人  甲○○
被      告  謝辛哲
當事人間請求清償借款事件，本院於民國95年7 月19日言詞辯論
終結，判決如下：
    主  文
被告應給付原告新臺幣貳佰貳拾壹萬玖仟玖佰柒拾柒元，及其中
新臺幣貳佰萬元，自民國九十四年八月六日起至清償日止，按週
年利率百分之二點八四五計算之利息，暨自民國九十四年九月七
日起至清償日止，其逾期在六個月以內者，按上開利率百分之十
，逾期超過六個月以上者，按上開利率百分之二十計算之違約金
；另外新臺幣貳拾壹萬玖仟玖佰柒拾柒元，自民國九十四年八月
六日起至清償日止，按週年利率百分之六點四八五計算之利息，
暨自民國九十四年九月七日起至清償日止，其逾期在六個月以內
者，按上開利率百分之十，逾期超過六個月以上者，按上開利率
百分之二十計算之違約金。
訴訟費用由被告負擔。
    事實及理由
一、原告主張：被告於民國91年10月16日與原告簽訂住宅貸款契
    約2 份、增補條款契約書1 份，向原告借款新臺幣（下同）
    2,000,000 元（下稱第1 筆借款）及240,000 元（下稱第2
    筆借款），原告則於91年12月6 日將被告所借之款項，交付
    予被告。雙方約定第1 筆借款，借款期限20年，自91年12月
    6 日起至111 年12月6 日止，自實際撥款日起，前3 年按月
    計付利息，自第4 年起，再依年金法，按月平均攤還本息，
    其利率按郵政儲金匯業局2 年期定期儲金機動利率加百分之
    1 計算，嗣隨郵政儲金匯業局2 年期定期儲金機動利率調整
    而調整，並自調整之日起，按調整後之週年利率計算；貸款
    利率中政府固定補貼週年利率百分之0.425 ，被告實際支付
    利率為貸款利率減政府補貼利率，惟積欠貸款本息達6 個月
    列入催收款項，政府停止補貼利息者，於列入催收款項期間
    ，按約定貸款利率全額計付利息。另外第2 筆借款，借款期
    限20年，自91年12月6 日起至111 年12月6 日止，自實際撥
    款日起，依年金法，按月平均攤還本息，第1 、2 年按原告
    基本放款利率減9.08 碼 （每碼百分之0.25），機動計息，
    第3 年起改按原告基本放款利率減1.88碼，機動計息，嗣隨
    原告基本放款利率機動調整。且上開第1 筆借款及第2 筆借
    款，均約定被告對於原告所負之債務，任何1 宗債務不依約
    清償本金時，視為全部到期，遲延還本或付息時，本金自到
    期日起，利息自繳息日起，逾期在6 個月以內部分，按約定
    利率百分之10，逾期超過6 個月者，按約定利率百分之20加
    付違約金。詎被告僅繳納上開第2 筆借款至94年8 月5 日應
    分期繳納之本金及利息，自94年8 月6 日起，即未依約清償
    第2筆 借款之本金，依兩造間之約定，上開第1 筆借款及第
    2 筆借款債務均視為全部到期，迄今尚有如主文第1 項所示
    之本金、利息及違約金未獲清償，爰依消費借貸之法律關係
    ，提起本訴，並聲明：求為判決如主文第1 項所示。
二、被告辯稱：現在並無清償之能力等語。並聲明：求為判決駁
    回原告之訴。
三、原告主張之事實，業據其提出與所述相符之住宅貸款契約、
    客戶往來明細查詢、放款中心利率查詢影本2 份、增補條款
    契約書影本1 份為證，被告就原告主張之事實，於言詞辯論
    時不爭執，依民事訴訟法第280 條第1 項之規定，視同自認
    ，原告此主張之事實，堪信為真正。
四、按稱消費借貸者，謂當事人一方移轉金錢或其他代替物之所
    有權於他方，而約定他方以種類品質、數量相同之物返還之
    契約；借用人應於約定期限內，返還與借用物種類、品質、
    數量相同之物；遲延之債務，以支付金錢為標的者，債權人
    得請求依法定利率計算之遲延利息，但約定利率較高者，仍
    從其約定利率；當事人得約定債務人於債務不履行時，應支
    付違約金，民法第474 條第1 項、第478 條前段、第233 條
    第1 項、第250 條第1 項分別定有明文。本件被告因未依約
    清償上開第2 筆借款之本金，依其與原告間之約定，上開第
    1 筆借款及第2 筆借款，均視為全部到期，揆諸前揭規定，
    自應清償前開第1 筆借款及第2 筆借款之本金、利息及違約
    金。至被告雖辯稱：現在並無清償之能力等語。惟查，債務
    人無為一部清償或緩期清償之權利，民法第318 條第1 項定
    有明文，被告自不得以現在並無清償之能力，據為一部清償
    或緩期清償之理由，被告所辯，自不足採。從而，原告依消
    費借貸之法律關係，請求被告給付如主文第1 項所示之本金
    、利息及違約金，洵屬有據，應予准許。
五、據上論結，本件原告之訴為有理由，依民事訴訟法第78條，
    判決如主文。
中    華    民    國    95    年    7     月    21    日
                  民事第二庭  法  官  伍逸康
以上正本證明與原本無異。
如不服本判決，應於送達後20日內，向本院提出上訴狀並表明上
訴理由，如於本判決宣示後送達前提起上訴者，應於判決送達後
10日內補提上訴理由書（須附繕本）。
中    華    民    國    95    年    7     月    21    日
                              書記官  林雯琪


司法院資訊處製作；財團法人民間司法改革基金會備份。
